【裁判字號】    98,訴,771
【裁判日期】    981223
【裁判案由】    清償借款
【裁判全文】
臺灣彰化地方法院民事判決  98年度訴字第771號
原      告  乙○○
訴訟代理人  許家瑜律師
被      告  甲○○
上列當事人間請求清償借款事件，本院於民國98年12月9日言詞
辯論終結，判決如下：
    主  文
原告之訴及其假執行之聲請均駁回。
訴訟費用新臺幣捌仟柒佰元由原告負擔。
    事  實
一、原告起訴主張：被告於民國87年5月10日向原告借款新臺幣
    （下同）80萬元整，有書立借據敘明借款金額及時間，未約
    定清償期限，惟利息部分係以口頭約定為每月1萬元（經計
    算結果，年息為15％），原告自87年6月份起至98年6月份止
    ，每月均收取被告所支付之1萬元利息，共計收取133個月利
    息，因被告並未要求原告提出收據，且被告自借款之次月（
    89年6月）起，均如期按月支付1萬元利息，原告因此信賴被
    告，更未逐筆紀錄或簽收，嗣因被告連續兩月未支付98年7
    、8月各該給付之1萬元利息，原告始向被告催討利息，並請
    求返還借款，但被告拒不清償，爰依消費借貸之法律關係，
    請求被告給付原告80萬元及約定遲延利息等語。並聲明：(一)
    被告應給付原告80萬元，並自98年6月11日起至清償日止，
    按年息15％計算之利息。(二)原告願供擔保，請准宣告假執行
    。
二、被告則以：被告否認原告所主張之事實，蓋被告向原告借款
    當時，係因臨時急用，才向原告周轉，當初雙方以為被告很
    快就可以返還借款，故雙方未約定借用多久及利息每月多少
    ，此參原告所提借據未載「借用期間及利息計算方式」即明
    ，且如果借款當時原告要求被告要支付年息15％之高額利息
    ，被告不可能向原告借款，嗣因被告財務有困難，致無法即
    時還清借款，但其後被告自91年間起已陸陸續續每月返還原
    告1萬元，至98年6月10日業清償借款完畢等語，資為抗辯。
    並聲明：(一)原告之訴駁回。(二)如受不利判決，願供擔保請准
    宣告免為假執行。
四、查被告於87年5月10日向原告借得80萬元款項，並簽立借據1
    紙，借款時雙方未約定清償期限等情，為兩造所不爭執，並
    有借據影本1紙在卷可稽，堪信為真實。
五、原告主張被告於87年5月10日向原告借款80萬元，雙方以口
    頭約定利息為每月1萬元，原告自87年6月份起至98年6月份
    止，每月均收取被告所支付之1萬元利息，共計收取133個月
    利息而取得133萬元，嗣因被告連續兩月未支付98年7、8月
    各該給付之1萬元利息，原告始向被告催討利息，並請求返
    還借款，但被告拒不清償，爰依消費借貸之法律關係，請求
    被告給付原告80萬元及約定遲延利息等情，為被告所否認，
    並以前揭情詞置辯。茲就兩造爭執析述如下：
（一）按當事人主張有利於己之事實者，就其事實有舉證之責任
      ，民事訴訟法第277條前段定有明文。次按民事訴訟如係
      由原告主張權利者，應先由原告負舉證之責，若原告先不
      能舉證，以證實自己主張之事實為真實，則被告就其抗辯
      事實即令不能舉證，或其所舉證據尚有疵累，亦應駁回原
      告之請求（最高法院17年上字第917號判例意旨參照）。
（二）查原告主張兩造間就系爭消費借貸契約有利息之約定，惟
      為被告所否認，此為有利於原告之事實，依上開舉證責任
      分配原則，自應由原告負舉證之責。惟觀諸原告所提出被
      告於87年5月10日所立具之借據內容，並未約定利息，倘
      兩造間有約定利息，衡情應於借據上併作記載。至原告雖
      主張其自87年6月份起至98年6月份止，每月均收取被告所
      支付之1萬元，共計收取133個月，苟被告係清償本金，豈
      會多付53萬元云云，惟此為被告所否認，並辯稱：其係自
      91年間起陸陸續續按月返還原告1萬元本金，至98年6月10
      日已清償完畢等語，並經證人即原告之妻丙○○到庭具結
      證稱：「我知道我先生有向原告借款80萬元，後來因財務
      有問題沒有還給原告，後來就一直延，延到91年大概中秋
      節時候，原告又來討錢，我先生說沒辦法一次還清，就跟
      原告商量每個月給付1萬元，是還那80萬元的借款，大概
      91年10、11月開始清償，還到98年9月，中間大概有2個月
      沒有給原告，原告來要錢時我在場，後來開始還時我還跟
      我先生說怎麼沒有向原告要收據，我先生說不用了，人家
      都借那麼多錢，可以1個月還1萬元就很好了，怎麼還可以
      跟人家要收據。」等語在卷（見本院98年12月9日言詞辯
      論筆錄第2頁），而原告復未能就被告確實自87年6月份起
      至98年6月份止，每月均支付原告1萬元，共計已支付133
      萬元等情舉證以實其說，自難以此即推認兩造就系爭消費
      借貸契約有利息之約定。此外，原告復未提出其他證據證
      明兩造有利息之約定，是原告此部分主張並不足採。
（三）再民法第323條所謂清償人所提出之給付，應先抵充費用
      ，次充利息，次充原本者，係指當事人就該借款有費用及
      利息之約定者而言。本件原告既未能舉證證明兩造間有利
      息之約定，且原告所陳稱被告自借款後給付原告之款項復
      已逾80萬元，則被告抗辯其就系爭借款本金80萬元業已清
      償，洵屬有據。
六、綜上所述，原告主張被告於87年5月10日向原告借款80萬元
    ，有以口頭約定利息為每月1萬元，原告自87年6月份起至
    98年6月份止，每月均收取被告所支付之1萬元利息，嗣因被
    告連續兩月未支付98年7、8月各該給付之1萬元利息，原告
    始向被告催討利息，並請求返還借款等情，委無足取。從而
    ，原告本於消費借貸之法律關係，請求被告應給付原告80萬
    元，並自98年6月11日起至清償日止，按年息15％計算之利
    息，為無理由，不應准許。原告之訴既經駁回，其假執行之
    聲請亦失所附麗，應併予駁回。
七、本件事證已臻明確，兩造其餘之攻擊防禦方法及所提之證據
    ，核與判決結果不生影響，爰毋庸一一論述，併此敘明。
九、訴訟費用負擔之依據：民事訴訟法第78條。
中    華    民    國    98    年    12    月    23    日
                      民事第三庭    法  官  尚安雅
以上正本係照原本作成。
如對判決上訴，應於判決送達後20日內向本院提出上訴狀（須附
繕本）。
中    華    民    國    98    年    12    月    29    日
                                    書記官  陳文俊


司法院資訊處製作；財團法人民間司法改革基金會備份。
